臺灣板橋地方法院交通事件裁定　　　 　94年度交聲字第364號
原處分機關　臺北市交通事件裁決所
異　議　人
即受處分人　乙○○
上列受處分人因違反道路交通管理處罰條例案件，對於臺北市交
通事件裁決所中華民國九十四年三月二十四日所為之處分（原處
分案號：北市裁二字第裁二二─Ｚ00000000號），聲明
異議，本院裁定如下：
    主  文
異議駁回。
    理  由
一、按汽車行駛高速公路應依速限標誌指示，又汽車行駛高速公
    路，不得在加速車道之匝道上超越前車，高速公路交通管制
    規則第五條第一項前段、第九條第一項第三款分別定有明文
    。次按汽車行駛於高速公路而不遵管制之規定者，處汽車駕
    駛人新臺幣（下同）三千元以上六千元以下罰鍰，並予記違
    規點數一點，道路交通管理處罰條例第三十三條第一項、第
    六十三條第一項第一款亦規定甚明。
二、本件原舉發機關內政部警政署國道公路警察局第四隊以受處
    分人即異議人乙○○於民國九十四年二月六日十四時五十分
    許，駕駛車牌號碼為ＣＲ—六三七二號自用小客車，行經國
    道一號高速公路南向二四五公里處時，因於該速限為時速一
    百公里之路段以時速一一九公里之速度行駛，超速十九公里
    ，且不依規定利用右側匝道超越前車，經警攔停當場舉發，
    俟原處分機關據之以異議人有超速行駛及在單車道之匝道上
    超越前車之違規行為，而依道路通管理處罰條例第三十三條
    第一項及同條例第六十三條第一項第一款之規定（裁決書漏
    載第一款），合併裁處罰鍰六千元（按原處分雖未指明所處
    各該違規之罰鍰分別若干，然上開二項違規法定最低罰鍰金
    額均為三千元，足認原處分機關係就異議人本件二違規行為
    各處以三千元之罰鍰），並記違規點數二點，此有內政部警
    政署國道公路警察局九十四年二月六日公警局交字第Ｚ00
    000000號舉發違反道路交通管理事件通知單、臺北市
    交通事件裁決所九十四年三月二十四日北市裁二字第裁二二
    ─Ｚ00000000號裁決書及內政部警政署國道公路警
    察局第四警察隊九十四年三月七日公警四交字第○九四○四
    七○四五○號書函在卷可稽。
三、聲明異議意旨略以：舉發違規當時正實施匝道及高乘載管制
    ，車流量甚鉅，行駛車速根本無法超過一百公里，且伊是過
    了收費站五百公尺後才被警察攔停，而且再沒有其他證據下
    ，僅以口頭告知伊有超速及超車等之違規行為，實難令異議
    人甘服，爰依法聲明異議，請求撤銷原處云云。
四、經查：受處分人即異議人乙○○於民國九十四年二月六日十
    四時五十分許，駕駛車牌號碼為ＣＲ—六三七二號自用小客
    車，行經國道一號高速公路南向二四五公里處（即台七十八
    號快速道路匯入國道一號高速公路之處）時，變換車道由該
    處外側即台七十八號快速道路匯入國道一號高速公路之加速
    車道（該路段速限為時速一百公里），並於該加速車道以時
    速一一九公里之速度行駛超越前車等違規情事，業據證人即
    舉發員警甲○○到庭結證屬實。異議人雖以前開情詞置辯，
    惟證人甲○○在本院證稱：「我在台七十八線匯入中山高加
    速車道尾端的護欄旁，執行巡邏勤務，作定點取締，我站在
    車外做測速照相，發現該車從主線車道的外線車道變換到匝
    道超越前車，當天是下午二點多，視線良好，我以雷射槍測
    速，發現該違規車輛在加速車道上超速，我就打開警示燈示
    意他停車但是該車並沒有停，我們就追上去，過斗南收費站
    約二百公尺，攔停該車，我將測速槍的測試資料出示給駕駛
    人看告訴他違規情形，違規地點距離斗南收費站約四、五百
    公尺，斗南收費站的位置約二四六點七公里處。」、「（問
    ；測速當時是否有認錯車輛可能性？）沒有，因為當天視線
    正常，當天是假日車流量比較多，但還是有很多車子會超速
    ，並不是全部路段都塞車，有些地方還是可以開得比較快。
    」、「（問：測距如何來？）雷射槍會顯示車子速度跟測距
    。「（問：有何意見補充？）當天高乘載管制只有在交流道
    才有實施，而東西向快速道路匯入中山高的匝道並沒有高乘
    載管制。」等語（參本院九十四年五月十二日訊問筆錄），
    其對當時所見該車之違規情形證述至為綦詳，並提出所繪現
    場相關位置圖及照片四幀資為佐參，並有內政部警政署國道
    公路警察局九十四年二月六日公警局交字第Ｚ000000
    00號舉發違反道路交通管理事件通知單影本一紙附卷可稽
    ，復經復經內政部警政署國道公路警察局第四警察隊查處無
    誤，有該警察隊九十四年三月七日公警四交字第○九四○四
    七○四五○號函文影本一份在卷可佐，堪認本件異議人確有
    前揭超速行駛及利用加速車道超越前車之違規情事無訛。次
    查，雷射測速槍僅能顯示「速度」，而未能顯示「車號」，
    復無照片以資存證乙節，固易生舉發員警與違規人之爭執，
    然本件係由員警當場攔停舉發，其所憑之證據除上開雷射槍
    所顯示之超速數據外，尚有執勤員警本身之舉證，其與一般
    公路上之依自動測速照片（其上有顯示違規車輛之車號）逕
    行舉發之情形自屬有別，而交通警員製單舉發違反道路交通
    管理處罰條例所列之違規行為，係公務員基於職務上權力，
    依法就特定之具體事件所為具公法上效果之單方行政行為，
    基於公務員為公法上行為具有公信力之原則，該行政處分當
    可被推定為真正，本此公信原則，立法者乃賦予行政機關制
    定違反道路交通事件統一裁罰基準及處理細則，使執勤警員
    得當機處分以達其維護交通秩序、安全之行政目的，反之，
    若謂公務員一切行政行為均需預留證據以證其實，則國家行
    政勢必窒礙難行，況本件舉發員警即證人甲○○與異議人並
    無宿怨，應無甘冒偽證罪刑責風險而設詞構陷異議人之理。
    從而既查無任何證據足資證明執勤員警有何捏造事實違法取
    締之不法情事，則執勤員警本其維護交通秩序、安全職責所
    為之舉發，自應受到合法、正確之推定，而得據以認定上開
    違規事實。綜上所述，異議人於前揭時、地在高速公路利用
    加速車道超車及超速行駛之違規事實，洵堪認定，其前開所
    辯無非事後矯飾卸責之詞，不足採信。是以異議人違反高速
    公路交通管制規則第五條第一項前段、第九條第一項第三款
    之規定，應均依道路交通管理處罰條例第三十三條第一項之
    規定裁罰。
五、本件舉發通知單上就異議人違規超車之部分，違規事實記載
    為「利用右側匝道超車」，原處分機關裁決書則載為「在單
    車道之匝道上超越前車」。惟按「加速車道」係指設於匝道
    與主線車道之間，專供汽車由匝道駛入主線車道前加速之車
    道；而「匝道」則指交流道中為加減速車道及主線車道與其
    他道路間之連接部分，高速公路交通管制規則第二條第八款
    、第十一款分別定義明確。本件依證人甲○○提出之現場相
    片與現場圖所示，異議人於舉發當時行駛之最外側車道實係
    台七十八線快速道路匝道後方匯入國道一號高速公路主線車
    之加速車道，是原舉發及原處分顯係誤認該路段仍為匝道路
    段而錯載違規事實為利用匝道超車，然此與本院認定異議人
    利用加速車道超越前車之事實，其社會基本事實相同，均屬
    未依規定車道而超車之違規事實，初無礙於原舉發及處分之
    適法性，惟應更正所載之違規事實為「在加速車道之匝道上
    超越前車」。綜上所述，原處分機關援引上開規定，合併裁
    處異議人即受處分人六千元罰鍰，並依同條例第六十三條條
    第一項第一款之規定，記違規點數二點，核無違誤，本件異
    議人之異議為無理由，應予駁回。
據上論斷，應依道路交通案件處理辦法第十九條，裁定如主文。
中　　華　　民　　國　　94　　年　　7 　　月　　6 　　日
                  交通法庭  法　官　楊  博  欽
以上正本證明與原本無異
如不服本裁定應於送達後五日內向本院提出抗告狀
                          書記官　曾美滋
中　　華　　民　　國　　94　　年　　7 　　月　　6 　　日
